【裁判字號】    97,易,572
【裁判日期】    971202
【裁判案由】    贓物
【裁判全文】
臺灣雲林地方法院刑事判決               97年度易字第572號
公  訴  人  臺灣雲林地方法院檢察署檢察官
被      告  乙○○
上列被告因贓物案件，經檢察官提起公訴（97年度偵字第3056號
），本院判決如下：
    主  文
乙○○故買贓物，處拘役肆拾日，如易科罰金以新臺幣壹仟元折
算壹日。
    事  實
一、乙○○前因贓物案件，經本院92年度港簡字第237 號判處拘
    役20日（不構成累犯），緩刑2 年，竟於緩刑期滿後，於民
    國97年5 月18日晚間6 時許，在雲林縣臺西鄉○○村○○路
    141 號其經營之「永順資源回收商行」內，雖可預見不詳姓
    名女子載來販售之鐵圍籬、水桶鐵架、手推車斗等物係來路
    不明之贓物（上開鐵製品為甲○○所有之工具，在雲林縣四
    湖鄉○○段859 地號崇霖畜牧場遭竊），仍基於故買贓物之
    犯意，以每公斤新臺幣（下同）14元，共計約560 元之價格
    予以收購。嗣經警循線查獲，而悉上情。
二、案經甲○○訴由雲林縣警察局臺西分局報告臺灣雲林地方法
    院檢察署檢察官偵查起訴。
    理  由
一、證據能力部分：
  (一)按被告以外之人於審判外之言詞或書面陳述，除法律有規定
    者外，不得作為證據，刑事訴訟法第159 條第1 項定有明文
    。惟被告以外之人於偵查中向檢察官所為之陳述，除顯有不
    可信之情況者外，得為證據。又被告以外之人於審判外之陳
    述，雖不符前4 條之規定，而經當事人於審判程序同意作為
    證據，法院審酌該言詞陳述或書面陳述作成時之情況，認為
    適當者，亦得為證據，刑事訴訟法第159 條之1 第2 項、第
    159 條之5 第1 項亦分別定有明文。
  (二)證人即告訴人甲○○於警詢中與偵查中之陳述，及贓物認領
    保管單，雖屬被告以外之人於審判外之言詞及書面陳述，然
    經被告及檢察官同意作為證據使用，本院復審酌該言詞及書
    面陳述係由證人出於自由意志而為，並無非法取證或顯不可
    信之情況，依上開規定，均得採為本件證據使用。
二、訊據被告乙○○固供承有於上開時間，其經營之「永順資源
    回收商行」內，向不詳姓名女子購買鐵圍籬、水桶鐵架、手
    推車斗等物之事實，然矢口否認有何收受贓物犯行，辯稱：
    其是無意間買到，認為只是廢鐵，並不知道所購得之物為贓
    物云云。惟查：
  (一)證人即告訴人甲○○於97年5 月19日之警詢及97年7 月2 日
    之偵查中證述：其於97年5 月17日下午5 時左右發現雲林縣
    四湖鄉○○段859 地號（崇霖畜牧場）內之農藥桶1 個、電
    纜線2 條、馬達6 個、手推車斗2 個、水桶20餘個、時間磅
    秤1 個、鐵圍籬1 個，於5 月18日發現水桶鐵架一批等物品
    遭人竊取。其畜牧場有圍籬笆，除非人為破壞才可進入。而
    其於5 月19日上午約8 時50分許，在雲林縣台西鄉○○村○
    ○路141 號（永順資源回收場）發現其所失竊的手推車斗1
    個、水桶鐵架1 批、鐵圍籬1 個，當場磅秤合計約40公斤等
    語（見警卷第5 頁及偵卷第6 頁）。由上開證人之證詞可知
    ，其畜牧場有圍籬笆，除非人為破壞才可進入，而上開鐵圍
    籬、水桶鐵架、手推車斗等物經警尋獲後，經告訴人確認為
    其所遺失之物後領回，亦有卷附告訴人失竊物品照片4 張、
    贓物認領保管單1 紙（警卷第8 頁至第9 頁、第7 頁）可稽
    ，是告訴人管領中卻無端遺失之物品，竟出現於他處，顯係
    遭人竊取，應無疑義；從而，被告所購得之上開物品應為贓
    物無疑。
  (二)被告辯稱：其是無意間買到，並不知道所購得物品為贓物云
    云。然被告係位於雲林縣臺西鄉○○村○○路141 號之「永
    順資源回收商行」之實際負責人，從事資源回收業務，應對
    相關回收業務瞭如指掌，並知悉收購回收物品需要登記一事
    。又其於偵查中及本院審理中亦供稱：其知道回收這些東西
    應該要登記，其每件都有登記，那天剛好沒有登記到，該名
    不詳姓名之40多歲女子是第一次拿東西來販售，其當天沒有
    跟該名女子要求身分證等語（見偵卷第7 頁、本院卷第10、
    11頁）。足見被告確實知悉回收物品需要登記，而其每次收
    購時亦均有登記，唯獨本件身份不明之女子前來販售時，卻
    無登記，亦未詢問該名女子年籍資料，或要求身分證件，顯
    與其慣常之經營方式相違背；又該名女子之前未曾到過被告
    經營之資源回所場，被告前已有因贓物案件，經本院92年度
    港簡字第237 號判處拘役20日之經驗，面對此情形，應當更
    加謹慎，但被告反而對於來路不明之物，未加聞問即予收購
    ，其輕率至極，顯然係有意忽略上開程序，對於該名女字所
    販售之物係為贓物一節，實難諉為不知，反益徵被告有收受
    贓物之主觀犯意。
  (三)被告雖又辯稱：其認為上開物品是廢鐵云云。然就卷附失竊
    物品照片4 張（警卷第8 頁至第9 頁）觀察，上開物品中，
    除水桶鐵架略有生鏽之外，其餘鐵圍籬、手推車斗等物，其
    上之油漆均未脫落，都尚未達到不堪使用之廢棄程度，反而
    呈現係他人所有，現正供人使用中之狀態，是被告上開辯稱
    ，並無足採，被告故買贓物之犯行，至為明確。是以本件事
    證已明，被告前開所辯，均屬卸責之詞，不足採信，其犯行
    堪以認定，應予依法論科。
三、核被告乙○○所為，係犯刑法第349 條第2 項之故買贓物罪
    。公訴意旨雖稱被告係於97年5 月17日晚間6 時許，在其經
    營之「永順資源回收商行」故買贓物，然告訴人係於97年5
    月18日發現其所有之水桶鐵架一批失竊，因此被告當無於17
    日晚間6 時許，即有購得上開物品之可能，故事實欄關於上
    開時間記載部分，顯然有誤，更正如上，併此敘明。爰審酌
    被告前已因贓物案件，受拘役之宣告，此有臺灣高等法院被
    告前案紀錄表1 份附卷可憑，雖無構成累犯，然見其素行不
    良，又被告犯後矢口否認犯行，卸責飾詞，態度不佳，且因
    其故買贓物行為，除造成財產犯罪之追緝困難外，更因此便
    利竊盜犯之銷贓，間接助長竊盜風氣，危害社會秩序匪淺，
    惟念及其購買之贓物為鐵圍籬、水桶鐵架、手推車斗等物，
    犯罪情節非重，又失物已經告訴人領回，所造成之損害未再
    擴大等一切情狀，量處如主文所示之刑，並諭知易科罰金之
    折算標準。本件檢察官對於被告上開犯行，求處有期徒刑2
    月，經本院審酌後，尚嫌過重，附此敘明。
四、據上論斷，應依刑事訴訟法第299 條第1 項前段、刑法第
    349 條第2 項、第41條第1 項前段，刑法施行法第1 條之1
    ，判決如主文。
本案經檢察官郭俊男到庭執行職務
中    華    民    國    97    年    12    月    2    日
            刑事第三庭    審判長法  官  林輝煌
                                法  官  李貞瑩
                                法  官  蕭雅毓
以上正本證明與原本無異。
如不服本判決應於收受判決後10日內向本院提出上訴書狀，並應
敘述具體理由；其未敘述上訴理由者，應於上訴期間屆滿後20日
內向本院補提理由書（均須按他造當事人之人數附繕本）。「切
勿逕送上級法院」。
                                書記官  鍾宜津
中    華    民    國    97    年    12    月    2    日
附錄本案論罪科刑法條全文：
刑法第349 條（普通贓物罪）
收受贓物者，處3 年以下有期徒刑、拘役或5 百元以下罰金。搬
運、寄藏、故買贓物或為牙保者，處5 年以下有期徒刑、拘役或
科或併科1 千元以下罰金。
因贓物變得之財物，以贓物論。


司法院資訊處製作；財團法人民間司法改革基金會備份。
